臺灣高雄地方法院刑事判決　　　　　　　95年度訴字第3883號
公　訴　人　臺灣高雄地方法院檢察署檢察官
被　　　告　乙○○
選任辯護人　柳聰賢律師
　　　　　　許瑜容律師
上列被告因偽造文書案件，經檢察官提起公訴（95年度偵緝字第
1361號），嗣因被告於本院準備程序就被訴事實為有罪之陳述，
經審判長告知被告簡式審判程序意旨，並聽取當事人之意見後，
本院合議庭裁定由受命法官獨任依簡式審判程序審理，本院判決
如下：
    主  文
乙○○連續行使偽造私文書，足以生損害於他人，處有期徒刑陸
月，如易科罰金，以銀元佰元即新臺幣玖佰元折算壹日。附表
二編號一至八所示偽造之「丁○○」印文共捌枚、「丙○○」印
文共柒枚、「戊○○」印文共肆枚，及未扣案之偽造「丁○○」
、「丙○○」、「戊○○」印章各壹枚，均沒收之。
    事實及理由
一、按除被告所犯為死刑、無期徒刑、最輕本刑為3 年以上有期
    徒刑之罪或高等法院管轄第一審案件者外，於法院行準備程
    序進行中，被告先就被訴事實為有罪之陳述時，審判長得告
    知被告簡式審判程序之旨，並聽取當事人、代理人、辯護人
    及輔佐人之意見後，裁定進行簡式審判程序；且受命法官行
    準備程序，與法院或審判長有同一之權限；又簡式審判程序
    之證據調查，不受刑事訴訟法第159條第1項、第161條之2、
    第161條之3、第163條之1及第164條至第170條規定之限制，
    刑事訴訟法第273條之1第1項、第279條第2項前段、第273條
    之2 ，分別定有明文。查本件被告所犯為死刑、無期徒刑、
    最輕本刑為3 年以上有期徒刑以外之罪，且非高等法院管轄
    第一審之案件，其於準備程序就前揭被訴事實為有罪之陳述
    ，經受命法官告知簡式審判程序之旨，並聽取當事人之意見
    後，本院認無不得或不宜改依簡式審判程序進行之處，爰依
    刑事訴訟法第273條之1第1項、第284條之1 ，裁定本件由受
    命法官獨任進行簡式審判程序，合先敘明。
二、本件之犯罪事實及證據，除引用檢察官起訴書之記載（如附
    件）外，就犯罪事實部分補充記載：被告分別於如後附表一
    所示時間，於不詳地點擅自偽刻丁○○、丙○○、戊○○之
    印章，分持丁○○、丙○○、戊○○之身分證影本，向高雄
    市政府建設局申請公司變更登記；復於附表一所示之時間，
    偽造各該文件，持以行使並向高雄市政府建設局申請各項登
    記等語。就證據部分補充記載：證人即本件稽核稅捐承辦
    人施能仁於95年6月5日偵訊時之證述筆錄、證人即擔任被告
    公司會計職務之許素蓉於95年6月19日偵訊時之證述筆錄（
    見同上偵緝卷第49頁至第50頁、第58頁至第60頁），與同
    上署91年度他字第3582號卷內第1頁至第101頁之高雄市稅捐
    稽徵處函及其檢附文件：禾暉國際商行之營業稅籍歷史檔查
    詢作業資料及其註銷登記查簽表、審核表、歇業（註銷）登
    記申請書、營業人變更登記查簽表、審核表、高雄市政府營
    業事業統一發證設立變更登記申請書、戊○○身分證本正反
    面、讓渡書、營業變更登記查簽表、審核表、同上變更為負
    責人丙○○登記申請書、丙○○身分證本正反面、承諾書、
    讓渡書、營業變更為負責人丁○○登記查簽表、審核表、委
    託書、同上變更為負責人丁○○登記申請書、讓渡書、承諾
    書、丁○○身分證本正反面、禾暉國際商行營業事業設立登
    記查簽表及其統一發證設立變更登記申請書、俞珍妮身分證
    本正反面、禾暉國際商行88年、89年信用卡交易請款資料查
    核輔導清冊及其往來明細、財團法人聯合信用卡處理中心簡
    便行文表及其檢附合約書等文件、高雄市稅捐稽徵處89年5
    月12日八九高市稽政字第三三九八二號函及其檢附相關資證
    計二冊及信用卡交易明細清單六份等文件、聯宏展覽事業社
    營業人設立登記查簽表、審核表、設立登記申請書、丁○○
    88年12月21日談話筆錄、丁○○91年10月23日調查筆錄及其
    檢附文件、戊○○91年10月23日調查筆錄及其檢附文件、許
    素蓉91年10月23日調查筆錄及其檢附文件、張淨茹91年10月
    23日調查筆錄及其檢附文件、俞珍妮92年1 月20日調查筆錄
    及其檢附文件。同上署95年度偵緝字第1361號卷內第25頁
    至第39頁之高雄市稅捐稽徵處三民分處88年11月15日函、核
    定稅額繳款書、委託書、同上署89年度偵字第11415 號起訴
    書及不起訴處分書；同上偵緝卷第64頁至第82頁之財團法人
    聯合信用卡處理中心95年6 月20日函及其檢附商家基本資料
    、請款明細表等文件即卷附信用卡中心請款明細卷第1 頁至
    第220 頁之相關資料。本院卷內第25頁至第28頁委託書、
    和解書、被告之戶口名簿，本院卷內第36至37頁和解書、被
    告之戶口名簿等語。
三、被告行為後，如附表三所示之相關法律亦均業經變更，並俱
    於95年7月1日施行，玆經整體比較結果，裁判時法並未較為
    有利，從而依刑法第2條第1項規定，自應適用各該行為時法
    論罪科刑，爰比較修正前後之新、舊法規定如下：
  1.查被告乙○○所犯行使偽造私文書、使公務員登載不實事項
    二罪間，有方法、目的之牽連關係，惟被告乙○○行為後，
    嗣於95年7月1日施行之修正後刑法已刪除第55條後段關於牽
    連犯之規定，經比較新、舊法結果，倘被告乙○○之上開犯
    行依修正前即行為時之規定，應從一重罪處斷；然倘依修正
    後之刑法已刪除牽連犯之規定，則其所犯上述各罪即應依數
    罪併罰之規定分論併罰。是本件修正後之刑法規定並非較有
    利於被告乙○○，則依刑法第2條第1項之規定，即應適用行
    為時之法律，即適用修正前刑法第55條牽連犯之規定，從一
    重之行使偽造私文書罪處斷，合先敘明。
  2.就刑法罰金刑最低度刑規定之變更：
  　修正前刑法第214條使公務登載不實罪原規定法定刑為「3年
    以下有期徒刑、拘役或五百元以下罰金」，且依修正前刑法
    第33條第5款規定罰金數額應為1元以上；然依刑法施行法第
    1條之1規定，修正後該條之法定刑度應為「5 年以下有期徒
    刑、拘役或新台幣一萬五千元以下罰金」，而修正後刑法第
    33條第5 款提高罰金數額為新台幣一千元以上，並以百元計
    算之。是以該罪修正後關於有期徒刑、拘役等自由刑雖未加
    以變更，惟就罰金數額下限則予以提高，故修正後之法律效
    果對行為人而言較屬不利，從而本件應依刑法第2條第1項前
    段規定，本件應適用行為時法即修正前刑法第214 條規定之
    罰金刑為本作論罪科刑之基礎。
  3.就易科罰金折算標準之變更：
    修正前刑法第41條第1項前段原規定：「犯最重本刑為5年以
    下有期徒刑以下之刑之罪，而受6 個月以下有期徒刑或拘役
    之宣告，因身體、教育、職業、家庭之關係或其他正當事由
    ，執行顯有困難者，得以1元以上3元以下折算一日，易科罰
    金。」，且被告行為時之易科罰金折算標準，依廢止前罰金
    罰鍰提高標準條例第2 條前段之規定，本係就其原定數額提
    高為100倍折算1日，故被告行為時之易科罰金折算標準乃以
    銀元三百元折算1日，經折算後應以新臺幣九百元折算1日。
    惟修正後刑法第41條第1項前段則改以：「犯最重本刑為5年
    以下有期徒刑以下之刑之罪，而受6 個月以下有期徒刑或拘
    役之宣告者，得以新臺幣一千元、二千元或三千元折算一日
    ，易科罰金。」，乃就易科罰金之折算標準予以提高。從而
    比較修正前、後所定之易科罰金折算標準，當以修正前之規
    定較有利於被告，故應依刑法第2條第1項前段，適用行為時
    、即修正前刑法第41條第1 項前段規定，以定其易科罰金之
    折算標準。
  4.按刑法第56條連續犯之規定，業於上開刑法修正時刪除，此
    刪除雖非犯罪構成要件之變更，但顯已影響行為人刑罰之法
    律效果，自屬法律有所變更，而比較新、舊法結果，本件被
    告上開多次行使偽造私文書、使公務員登載不實犯行倘予分
    論併罰，顯較將之以連續犯論以一罪不利，是本件被告上揭
    犯行依舊法論以連續犯時，自應依刑法第2條第1項前段規定
    ，以舊法規定處斷。因此，本件被告先後多次行使偽造私文
    書、使公務員登載不實犯行，均時間緊接，犯罪構成要件相
    同，顯係基於概括犯意為之，揆諸上開說明，應依修正前刑
    法第56條之規定，分別以連續犯論以一罪，並加重其刑。
四、核被告乙○○擅自偽造「丁○○」、「丙○○」、「戊○○
    」之印章後，再持偽造之印章連續行使蓋用附表一所示之委
    託書、讓渡書、承諾書等偽造之私文書上，足以生損害於丁○○、丙○○與戊○○，並進而持以行使，據以向高雄市政
    府建設局申請辦理禾暉國際行之申請與變更登記之所為，係
    犯刑法第210條、第216條行使偽造私文書罪。再被告偽造
    印章及印文之行為，分別係偽造如附表一所示私文書之階段
    或部分行為，而偽造前揭私文書之低度行為，復為行使偽造
    私文書之高度行為所吸收，均不另論罪。被告先後於附表
    一所示文件偽造署押及印文，均時間緊接，犯罪構成要件相
    同，顯係基於概括犯意為之，揆諸上開說明，應依修正前刑
    法第56條之規定，分別以連續犯論以一罪，並加重其刑。
    被告所犯行使偽造私文書及使公務員登載不實罪間，有方法
    結果之牽連關係，依修正前刑法第55條之規定，應從一重之
    連續行使偽造私文書罪處斷。爰審酌被告為禾暉國際商行
    實際負責人，竟於未經他人同意之情形下，擅自將他人登記
    為公司股東及負責人，使他人無端遭受政府機關追討稅款之
    風險，並使公務員將不實事實登載於公司登記事項卡上，亦
    有逃漏稅款之實，其所為實有可議，惟念其於犯後坦承犯行
    ，態度良好，並坦認其係禾暉國際商行實際負責人，對於上
    開犯行頗有悔改之意，並和解書、戶口名簿、委託書檢附在
    本院卷第25至28頁、第36至37頁可徵，再酌被告於五年內未
    曾受有期徒刑以上刑之宣告，並有臺灣高等法院被告前案紀
    錄表1 份在卷可佐，復參其犯罪手段、所生危害等一切情狀
    ，爰量處如主文所示之刑，並諭知易科罰金之折算標準。
五、沒收部分：
    至於被告偽造「丁○○」、「丙○○」、「戊○○」之印章
    各1顆及在如附表二所示之「丁○○」印文共8枚、「丙○○
    」印文共7 枚、「戊○○」印文共4枚，均應依刑法第219條
    之規定，不問屬於犯人與否，均宣告沒收。至於偽造之「丁○○」、「丙○○」、「戊○○」印章3 枚，因不能證明已
    滅失，均應依刑法第219 條規定，不問屬於犯人與否，併予
    宣告沒收。至於偽造如附表一所示之承諾書、讓渡書、委任
    書既然已交付予高雄市政府建設局，憑以辦理禾暉國際商行
    之變更登記，自非屬被告所有，依法均不得併予宣告沒收，
    附此敘明。
六、據上論斷，依刑事訴訟法第273條之1第1項、第299條第1 項
    前段、第310條之2、第454條第2項，刑法第2條第1項前段、
    第216條、第210條、第219條，修正前刑法第55條、第56 條
    、第41條第1項前段，罰金罰鍰提高標準條例第1條前段、廢
    止前罰金罰鍰提高標準條例第2條規定，判決如主文。
本案經檢察官甲○○到庭執行職務。
中　　華　　民　　國　　96　　年 　1 　　月　　19 　　日
　　　　　　　　　刑事第三庭  法  官  施添寶
以上正本證明與原本無異。
如不服本判決，應於收受送達後10日內向本院提出上訴書狀。
中　　華　　民　　國　　96　　年　 1 　　月　　22 　　日
 　　　　　　　　　　　       書記官  王翌翔
附件：臺灣高雄地方法院檢察署95年度偵緝字第1361號起訴書
附錄本案所犯法條：
刑法第210條（偽造私文書罪）
偽造、變造私文書，足以生損害於公眾或他人者，處5年以下有
期徒刑。
刑法第214條（使公務員登載不實罪）
明知為不實之事項，而使公務員登載於職務上所掌之公文書，足
以生損害於公眾或他人者，處3年以下有期徒刑、拘役或500元以
下罰金。
刑法第216條
行使第210條至第215條之文書者，依偽造、變造文書或登載不實
事項或使登載不實事項之規定處斷。
刑法第217條
偽造印章、印文或署押，足以生損害於公眾或他人者，處3年以
下有期徒刑。
盜用印章、印文或署押，足以生損害於公眾或他人者，亦同。
附表一：
┌──┬───┬─────┬────┬─────────┬─────────┐
│編號│時間　│申請登記事│偽造之私│使公務員登載不實之│　　備　　註　　　│
│　　│　　　│項　　　　│文書　　│文書　　　　　　　│　　　　　　　　　│
├──┼───┼─────┼────┼─────────┼─────────┤
│1　 │87年11│變更負責人│委託書、│高雄市政府營利事業│1.乙○○利用丁○○│
│　　│月間　│（丁○○）│讓渡書、│統一發證變更登記申│　同意以其名義申請│
│　　│　　　│　　　　　│承諾書　│請書、營業人變更登│　刷卡機，取得葉建│
│　　│　　　│　　　　　│　　　　│記查簽、高雄市政府│　蒝之身分證後，未│
│　　│　　　│　　　　　│　　　　│營利事業登記案件聯│　經丁○○之同意，│
│　　│　　　│　　　　　│　　　　│合作業審核表　　　│　變更丁○○為禾暉│
│　　│　　　│　　　　　│　　　　│　　　　　　　　　│　商行之負責人。　│
│　　│　　　│　　　　　│　　　　│　　　　　　　　　│2.乙○○利用不知情│
│　　│　　　│　　　　　│　　　　│　　　　　　　　　│　之張淨茹持相關偽│
│　　│　　　│　　　　　│　　　　│　　　　　　　　　│　造之文書向高雄市│
│　　│　　　│　　　　　│　　　　│　　　　　　　　　│　政府建設局申請變│
│　　│　　　│　　　　　│　　　　│　　　　　　　　　│　更登記。　　　　│
├──┼───┼─────┼────┼─────────┼─────────┤
│2　 │88年1 │變更負責人│讓渡書、│同上　　　　　　　│以不詳方式取得陳世│
│　　│月間　│（丙○○）│承諾書　│　　　　　　　　　│宗之身分證影本　　│
├──┼───┼─────┼────┼─────────┼─────────┤
│3　 │88年10│變更負責人│讓渡書　│同上　　　　　　　│同上　　　　　　　│
│　　│月間　│（戊○○）│　　　　│　　　　　　　　　│　　　　　　　　　│
├──┼───┼─────┼────┼─────────┼─────────┤
│4　 │89年1 │暫停營業　│無　　　│高雄市政府營利事業│　　　　　　　　　│
│　　│月間　│　　　　　│　　　　│歇業登記申請書、高│　　　　　　　　　│
│　　│　　　│　　　　　│　　　　│雄市稅稽徵處三民分│　　　　　　　　　│
│　　│　　　│　　　　　│　　　　│處營利事業註銷登記│　　　　　　　　　│
│　　│　　　│　　　　　│　　　　│查簽表及高雄市政府│　　　　　　　　　│
│　　│　　　│　　　　　│　　　　│營利事業登記案件聯│　　　　　　　　　│
│　　│　　　│　　　　　│　　　　│合作業審核表　　　│　　　　　　　　　│
└──┴───┴─────┴────┴─────────┴─────────┘
附表二：沒收部分
┌─┬─────────┬──────────────┬─────────┐
│編│  文    書        │    偽造之署名及印文        │    備    註      │
│號│                  │                            │                  │
├─┼─────────┼──────────────┼─────────┤
│1 │85年1月15日高雄市 │「戊○○」印文1枚           │偵卷第9頁。     │
│  │政府營利事業歇業 (│                            │                  │
│  │註銷)登記申請書   │                            │                  │
├─┼─────────┼──────────────┼─────────┤
│2 │身分證影本一紙    │「戊○○」印文1枚           │偵卷第13頁。    │
├─┼─────────┼──────────────┼─────────┤
│3 │88年10月28日讓渡書│「丙○○」、「戊○○」印文各│偵卷第14頁。    │
│  │                  │2枚                         │                  │
├─┼─────────┼──────────────┼─────────┤
│4 │身分證影本一紙    │「丙○○」印文1枚           │偵卷第18頁。    │
│  │                  │                            │                  │
├─┼─────────┼──────────────┼─────────┤
│5 │88年7月26日承諾書 │「丙○○」印文2枚、「丁○○ │偵卷第19頁。    │
│  │                  │」印文1枚                   │                  │
├─┼─────────┼──────────────┼─────────┤
│6 │88年7月26日讓渡書 │「丙○○」印文2枚、「丁○○ │偵卷第20頁。    │
│  │                  │」印文1枚                   │                  │
├─┼─────────┼──────────────┼─────────┤
│7 │87年11月11日委託書│「丁○○」印文2枚           │偵卷第23頁。    │
│  │                  │                            │                  │
├─┼─────────┼──────────────┼─────────┤
│8 │87年11月3日讓渡書 │「丁○○」印文4枚           │偵卷第25頁、第26│
│  │、承諾書          │                            │頁。              │
├─┴─────────┼──────────────┴─────────┤
│共          計        │偽造之「丁○○」印文共8枚。                   │
│                      │偽造之「丙○○」印文共7枚。                   │
│                      │偽造之「戊○○」印文共4枚。                   │
└───────────┴────────────────────────┘
 附表三：
┌───────────────────────────────────────────────┐
│附表三：                                                                                      │
├──────┬─────────────┬─────────────┬───────┬────┤
│相關變更條文│行為時法（下稱舊法）之內容│裁判時法（下稱新法）之內容│比  較  理  由│備    註│
├──────┼─────────────┼─────────────┼───────┼────┤
│【罰金刑貨幣│依法律應處罰金、罰鍰者，就│中華民國94年1 月7 日法修正│刑法之貨幣單位│經依現行│
│單位之變更】│其原定數額得提高為2 倍至10│施行後，刑法分則編所定罰金│由「元（指銀元│法規所定│
│罰金罰鍰提高│倍（刑法乃係定明10倍）。第│之貨幣單位為新臺幣。94年1 │）」變更為「新│貨幣單位│
│標準條例第1 │1 條所定得提高倍數之規定，│月7 日刑法修正時，刑法分則│臺幣」，且刑法│折算新臺│
│條前段、第5 │於本條例修正後制定之法律，│編未修正之條文定有罰金者，│分則之罰金數額│幣條例第│
│條→刑法施行│不適用之；本條例修正前公布│自94年1 月7 日刑法修正施行│，亦視該分則先│2 條之規│
│法第1 之1 條│之法律，於本條例修正後修正│後，就其所定數額提高為30倍│前曾修正與否，│定折算後│
│第1 項、第2 │其罰金罰鍰數額或法律經全部│。但72年6 月26日至94年1 月│而分別提高3 或│等值。  │
│項          │修正而其罰金罰鍰數額未予變│7 日新增或修正之條文，就其│30倍。        │        │
│            │更者，亦同。              │所定數額提高為3 倍。      │              │        │
│            │                          │                          │              │        │
├──────┼─────────────┼─────────────┼───────┼────┤
│【罰金刑最低│罰金：（銀元）1 元以上。有│罰金：新臺幣1000元以上，以│罰金刑之最低度│舊法均較│
│度刑之變更與│期徒刑加減者，其最高度及最│百元計算。有期徒刑或罰金加│刑，由銀元10元│為有利。│
│加、減】刑法│低度同加減之。拘役或罰金加│減者，其最高度及最低度同加│（亦經提高）即│        │
│第33條第5 款│減者，僅加減其最高度。    │減之。拘役加減者，僅加減其│新臺幣30元，提│        │
│、第67條、第│                          │最高度。                  │高為新臺幣1000│        │
│68條        │                          │                          │元；且加（減）│        │
│            │                          │                          │之最低數額，亦│        │
│            │                          │                          │由銀元1 元即新│        │
│            │                          │                          │臺幣3 元，提高│        │
│            │                          │                          │成為新臺幣100 │        │
│            │                          │                          │元；又罰金刑之│        │
│            │                          │                          │最低度刑亦同加│        │
│            │                          │                          │（減）之。    │        │
├──────┼─────────────┼─────────────┼───────┼────┤
│ 【連續犯】 │第56條：「連續數行為而犯同│（刪除）                  │新法刪除連續犯│被告先後│
│            │一之罪名者，以一罪論。但得│                          │之規定。      │多次行使│
│            │加重其刑至2 分之1 。」    │                          │              │偽造私文│
│            │                          │                          │              │書、使公│
│            │                          │                          │              │務員登載│
│            │                          │                          │              │不實之犯│
│            │                          │                          │              │行，依新│
│            │                          │                          │              │法須分論│
│            │                          │                          │              │併罰，依│
│            │                          │                          │              │舊法則僅│
│            │                          │                          │              │各論以一│
│            │                          │                          │              │罪，是舊│
│            │                          │                          │              │法有利。│
├──────┼─────────────┼─────────────┼───────┼────┤
│ 【牽連犯】 │第55條後段：「犯一罪而其方│（刪除）                  │新法刪除牽連犯│被告之行│
│            │法或結果之行為犯他罪名者，│                          │之規定。      │使偽造私│
│            │從一重處斷。」            │                          │              │文書、使│
│            │                          │                          │              │公務員登│
│            │                          │                          │              │載不實犯│
│            │                          │                          │              │行，依新│
│            │                          │                          │              │法須分論│
│            │                          │                          │              │併罰，依│
│            │                          │                          │              │舊法則僅│
│            │                          │                          │              │從一重論│
│            │                          │                          │              │處，是舊│
│            │                          │                          │              │法有利。│
├──────┼─────────────┼─────────────┼───────┼────┤
│【易科罰金折│犯最重本刑為5 年以下有期徒│犯最重本刑為5 年以下有期徒│易科罰金折算標│舊法有利│
│算標準變更】│刑以下之刑之罪，而受6 個月│刑以下之刑之罪，而受6 個月│準由銀元300 元│。      │
│修正前刑法第│以下有期徒刑或拘役之宣告…│以下有期徒刑或拘役之宣告者│即新臺幣900 元│        │
│41條第1 項前│得以（銀元，下同）1 元以上│，得以新臺幣1000元、2000元│，提高為以新臺│        │
│段、修正前罰│3 元以下折算1 日，易科罰金│或3000元折算1 日，易科罰金│幣1000元、2000│        │
│金罰鍰提高標│。依刑法第41條易科罰金…就│。                        │元或3000元折算│        │
│準條例第2 條│其原定數額提高為100 倍折算│                          │1 日。        │        │
│→現行刑法第│1 日；法律所定罰金數額未依│                          │              │        │
│41條第1 項前│本條例提高倍數，或其處罰法│                          │              │        │
│段          │條無罰金刑之規定者，亦同。│                          │              │        │
╠═╤════╧═════════════╧═════════════╧═══════╧════╣
║結│1.論罪科刑方面，茲經整體比較結果，以舊法宣告之罪數較少，較為有利。                        ║
║論│2.易刑規定方面（尚無須整體適用），以舊法之易科罰金折算標準較低，較為有利。                ║
╚═╧═════════════════════════════════════════════╝
